【裁判字號】    99,交聲,10
【裁判日期】    990504
【裁判案由】    違反道路交通管理處罰條例聲明異議
【裁判全文】
臺灣澎湖地方法院交通事件裁定          99年度交聲字第10號
原處分機關  交通部公路總局高雄區監理所澎湖監理站
異  議  人  甲○○
即受處分人
上列異議人即受處分人因違反道路交通管理處罰條例案件，對
於交通部公路總局高雄區監理所澎湖監理站中華民國99年3月18
日所為處分（原處分案號：澎監違裁字第裁84－T00000000號）
聲明異議，本院裁定如下：
    主    文
原處分撤銷。
甲○○不罰。
    理    由
一、原處分機關意旨略以：異議人即受處分人（下稱異議人）甲
    ○○前於民國98年10月19日晚間，酒後駕駛車號529-CFB號
    重型機車，於澎湖縣馬公市○○路及林森路路口，與由歐欣
    怡所騎乘之車牌號碼539-EPA號重型機車發生碰撞，致歐欣
    怡受傷，並於同日23時14分經警測得其呼氣酒精濃度為
    0.35MG/L，顯已不能安全駕駛。爰依道路交通管理處罰條例
    第35條第1項第1款，裁處異議人罰鍰新臺幣（下同）15,000
    元整，吊扣駕駛執照24個月，並參加道安講習（罰鍰和駕駛
    執照限於99年4月17日前繳納、繳送）。
二、本件異議意旨則以：異議人確實於上述時地騎乘前開機車，
    與騎乘車號529-CFB號重型機車之歐欣怡發生擦撞，並致歐
    欣怡受傷，肇事後，歐欣怡說伊有事，自行騎車離去。但異
    議人於肇事前並無飲用酒類之行為，係於肇事後，因心情煩
    悶才與友人一同飲酒，警察係於肇事後隔一段時間，才對異
    議人進行酒測，原處分機關認定之事實有誤，爰請求撤銷原
    處分，諭知異議人不罰等語。
三、按汽車駕駛人，駕駛汽車經測試檢定有酒精濃度超過規定標
    準之情形者，處新臺幣一萬五千元以上六萬元以下罰鍰，並
    當場移置保管該汽車及吊扣其駕駛執照一年；因而肇事致人
    受傷者，並吊扣其駕駛執照二年；致人重傷或死亡者，吊銷
    其駕駛執照，並不得再考領；有第三十五條第一項規定之情
    形者，應接受道路交通安全講習，道路交通管理處罰條例第
    35條第1項第1款、第24條第1項第2款分別定有明文。次按法
    院受理有關交通事件，準用刑事訴訟法之規定，道路交通管
    理處罰條例第89條前段定有明文。又按犯罪事實應依證據認
    定之，無證據不得認定犯罪事實，又不能證明被告犯罪者，
    法院應諭知無罪之判決，刑事訴訟法第154條第2項、第301
    條第1項亦分別定有明文。再按認定犯罪事實所憑之證據，
    雖不以直接證據為限，間接證據亦包括在內，然而無論直接
    或間接證據，其為訴訟上之證明，須於通常一般之人均不致
    有所懷疑，而得確信其為真實之程度者，始得據為有罪之認
    定，倘其證明尚未達到此一程度，而有合理之懷疑存在，以
    致事實審法院無從取得有罪之確信時，即應由法院為諭知被
    告無罪之判決，最高法院著有76年台上字第4986號判例意旨
    可資參照。
四、經查：
（一）異議人因其於98年10月19日23時14分經警測得呼氣酒精濃
      度為0.35MG/L，並經警製單舉發，嗣原處分機關於99年3
      月18日以澎監違裁字第裁84－T00000000號號裁決書，裁
      處罰鍰15,000元，吊扣駕駛執照24個月，並參加道安講習
      之事實，有澎湖縣政府警察局馬公分局道路交通事故當事
      人酒精測定紀錄表及舉發違反道路交通管理事件通知單、
      上開裁決書等資料附卷可稽。上開事實，堪以認定。
（二）異議人辯稱：伊並未酒後駕車肇事，係於肇事後才飲酒等
      情，業據異議人於警詢中指述綦詳，核與證人即車禍被害
      人歐欣怡於警詢中證稱：伊於10月19日晚間，在三多、林
      森路口與異議人騎乘之車號529-CFB號普重機車發生交通
      事故，肇事後伊與異議人對談，並沒有聞到異議人身上有
      酒味，伊當時認為自己只是擦傷，所以就先騎車離開；及
      證人即異議人友人陳正一於警詢中證述：10月19日晚間，
      異議人步行至伊租屋處樓下找伊，並跟伊說剛才跟人發生
      車禍，兩人即步行至車禍發生地點，後來又再步行回伊租
      屋處，異議人說心情很差，嘴部傷口很痛，想喝酒，伊即
      拿啤酒與異議人一起飲酒，異議人約喝2罐啤酒，飲酒時
      間約是接近23時0分，結束飲酒時間不清楚，伊確定異議
      人步行至伊租屋處找伊當時，身上沒有酒味，且異議人意
      識清楚等語相符。觀諸證人上開證言，堪認異議人並無肇
      事前飲酒之跡象，係於肇事後與友人一同飲酒後，警察始
      對異議人實行酒測，則本件不能排除警察所測得異議人體
      內之酒精濃度，係肇事後飲酒所生。是故，本件並無積極
      證據證明異議人確有「酒後駕車肇事，致人受傷」之行為
      ，自不得率予認定異議人確有上開交通違規事實。
（三）綜上所述，異議人之辯解尚非不可採信，原處分未予詳查
      ，遽予裁罰，容有未洽。本件異議為有理由，原處分應予
      撤銷，另諭知異議人不罰。
五、據上論斷，應依道路交通管理處罰條例第87條第2項，道路
    交通案件處理辦法第20條，裁定如主文。
中    華    民    國    99    年    5     月     4    日
                      交通法庭  法  官  李宛玲
以上正本證明與原本無異。
如不服本裁定，應於裁定送達之翌日起5日內向本院提出抗告狀
（須附繕本）。
中    華    民    國    99    年    5     月    4     日
                                書記官  林德盛

司法院資訊處製作；財團法人民間司法改革基金會備份。
